【裁判字號】    97,上易,744
【裁判日期】    980120
【裁判案由】    恐嚇取財
【裁判全文】
臺灣高等法院臺南分院刑事判決         97年度上易字第744號
上  訴  人
即  被  告  丙○○
上  訴  人
即  被  告  甲○○
選任辯護人  侯清治  律師
上列上訴人因恐嚇取財案件，不服臺灣台南地方法院97年度易字
第1497號中華民國97年10月14日第一審判決（起訴案號：臺灣台
南地方法院檢察署97年度偵字第3652號），提起上訴，本院判決
如下：
    主  文
原判決撤銷。
丙○○共同犯恐嚇取財未遂罪，處有期徒刑陸月，如易科罰金，
以新台幣貳仟元折算壹日。扣案摩托羅拉廠牌行動電話壹支（含
門號0000000000號ＳＩＭ卡壹張）、錄影帶壹捲、相
片貳拾張均沒收。
甲○○共同犯恐嚇取財未遂罪，累犯，處有期徒刑玖月。扣案摩
托羅拉廠牌行動電話壹支（含門號0000000000號ＳＩ
Ｍ卡壹張）、錄影帶壹捲、相片貳拾張均沒收。
    事  實
一、甲○○前於民國（下同）九十二年間因犯傷害罪，經臺灣嘉
    義地方法院於九十二年九月一日，以九十二年度訴字第三五
    ０號判決有期徒刑六月，如易科罰金以銀元三百元折算一日
    確定，並於同年九月十五日易科罰金執行完畢，竟不知悛悔
    正當做人。
二、甲○○、丙○○二人均為「大愛徵信社」之職員，甲○○於
    不詳時間受何金樺之委託調查並拍攝乙○○之上班時間行蹤
    ，即是否於上班時間從事私人事務等事項，而取得乙○○於
    上班時間與女性友人駕車外出等內容照片，遂向丙○○提議
    可將拍攝得乙○○之相片及錄影帶等資料以將影響乙○○之
    家庭與工作為由向乙○○索價以贖回前開相片及錄影帶等資
    料，丙○○同意後並約定事成取得款項後雙方平分所得，丙○○、甲○○二人即共同意圖為自己及為他人不法所有，基
    於恐嚇使人交付財物之犯意聯絡，丙○○並聽從甲○○之教
    導勿使用個人名義申辦電話及以公共電話聯繫方式，由丙○○負責出面聯繫乙○○、並與乙○○相約見面，中間過程二
    人互相討論，接續為下述恐嚇取財未遂犯行：
（一）丙○○即先於九十七年二月十三日下午五時許，至臺南市
      ○○路○段二八一號，使用該處裝設（號碼為０六—00
      00000號）之公用電話與乙○○聯繫，並恫嚇稱：手
      中握有乙○○與不詳女子一同至賓館等內容之相片及母帶
      ，並問乙○○是否要看，且稱如果不看將對乙○○影響很
      大，並相約於翌日上午十時許在臺南市火車站前見面，另
      留下丙○○於不詳時間購入人頭易付卡之門號00000
      00000號之電話予乙○○聯繫之後即掛電話，乙○○
      甚為畏懼遂於九十七年二月十四日上午十時許，依約前往
      臺南市火車站前等待，但未見任何人員。
（二）乙○○依約至臺南市火車站前未遇丙○○等人，即以丙○○所留上開行動電話號碼與丙○○聯繫，丙○○、甲○○
      仍承上開恐嚇取財之犯意，仍由丙○○負責出面與乙○○
      洽談，丙○○乃要求乙○○至位於臺南市○○路與康樂街
      交岔路口附近之便利商店見面，乙○○到達後，丙○○即
      出面向乙○○恫嚇稱：手中握有乙○○於九十七年一月底
      至高雄市前鎮區某處汽車旅館之相片與母帶，進而詢問乙○○要以多少錢贖回，並表示如乙○○不將資料贖回則要
      將相關相片寄至乙○○之住處及任職之公司，乙○○因擔
      心相關相片與錄影帶會影響其家庭與工作，而甚為畏懼，
      即表示願以新臺幣五萬元至十萬元之金額贖回相關相片與
      母帶等資料，丙○○立即拒絕，並稱以乙○○之工作職位
      不止值該價錢，而直接提出需現金六十萬元，並要求乙○○於該日下午三點半前需備妥該筆款項後再與丙○○聯繫
      ，但因乙○○臨時接獲公司通知至臺北出差，須至同年月
      十九日始返回臺南，乙○○即聯繫丙○○表示當日無法準
      備款項，並告知返回臺南時間，且因畏懼遂報警處理並製
      作筆錄。
（三）於九十七年二月十九日乙○○返回臺南後，於是日十時許
      ，丙○○、甲○○均承前開恐嚇取財之犯意聯絡，由丙○○以電話聯繫乙○○索討前開六十萬元款項，乙○○表示
      目前身上僅有十幾萬元，欲以匯款方式匯予丙○○之帳戶
      內，無法籌出全額款項，但為丙○○所拒絕，並要求乙○○於是日下午三時三十分前需交付全額款項，乙○○只得
      表示須待下午二時許才能確定，乙○○即與警方聯繫表示
      再度接獲丙○○電話事宜，承辦員警即指示乙○○準備該
      筆款項並約出丙○○以為逮捕，乙○○遂準備現金十萬元
      ，另至文具店購買玩具紙鈔一疊盛裝在紙袋內，並與丙○○聯繫約定是日下午五時三十分，在臺南市○○路與康樂
      街附近之便利商店見面交付款項及相片、母帶等物，乙○○與丙○○約定妥後再與警方聯繫，告知約定時間與地點
      ，臺南市警察局第四分局偵查隊立即派出二組員警，其中
      一組人員跟隨乙○○，另一組人員則先至約定定點埋伏，
      待乙○○到達上開約定定點後，因未見丙○○，即聯繫丙○○，丙○○則於電話中要求乙○○唸出路旁公用電話之
      號碼後，即告知乙○○改約在臺南市○○路與康樂街交岔
      路口之中國城地下街入口處進行交易，乙○○與丙○○會
      面後，丙○○將所翻拍相片交予乙○○觀看後，乙○○即
      交付現金十萬元及盛裝玩具鈔票之紙袋予丙○○後，在旁
      埋伏員警立即上前逮捕丙○○，並查悉上情而未遂。
三、案經臺南市警察局第四分局報請臺灣臺南地方法院檢察署檢
    察官偵查起訴。
    理  由
壹、程序方面
    按刑事訴訟法第一百五十九條之五明定：「被告以外之人於
    審判外之陳述，雖不符前四條之規定，而經當事人於審判程
    序同意作為證據，法院審酌該言詞陳述或書面陳述作成時之
    情況，認為適當者，亦得為證據。」、「當事人、代理人或
    辯護人於法院調查證據時，知有第一百五十九條第一項不得
    為證據之情形，而未於言詞辯論終結前聲明異議者，視為有
    前項之同意。」，其立法理由在於傳聞證據未經當事人之反
    對詰問予以核實，乃排斥其證據能力。惟當事人如放棄對原
    供述人之反對詰問權，於審判程序表示同意該等傳聞證據可
    作為證據，此時，法院除認該傳聞證據欠缺適當性外，自可
    承認其證據能力。又當事人、代理人或辯護人於調查證據時
    ，知有刑事訴訟法第一百五十九條第一項不得為證據之情形
    ，卻表示「對於證據調查無異議」、「沒有意見」等意思，
    而未於言詞辯論終結前聲明異議者，應視為已有將該等傳聞
    證據採為證據之同意（最高法院九十四年度臺上字第二九七
    六號判決意旨參照）。查被告二人之選任辯護人對於證人乙○○、郭幼菁二人，及被告甲○○對於證人丙○○等人分別
    於警詢及偵查中之審判外陳述，在本院準備程序中，均表示
    同意作為證據（見本院97年12月19日準備程序筆錄），本院
    審酌上開證人於警詢及偵查中之陳述，均係就被告二人所涉
    恐嚇取財相關事實所為之陳述，本院復查無違法或不實之處
    ，是該等傳聞證據並無欠缺適當性之情形，自可承認其證據
    能力。
貳、實體部分：
一、訊據被告丙○○、甲○○均坦承於上開時、地，由被告甲○○受託拍攝被害人乙○○私人行蹤、紀錄，拍攝完畢後，即
    由被告甲○○提議可以相關相片勒索被害人，並由被告丙○○出面聯繫及相約見面被害人乙○○，並向被害人索討六十
    萬元，雙方確經過討論等情無訛。
二、經查：上開犯罪事實，業據證人即被害人乙○○於警、偵訊
    及本院審理時證述甚詳，復有證人即共犯丙○○於警、偵訊
    中均明確陳述本案由被告甲○○提議，被告丙○○覆議，雙
    方並約定平分恐嚇所得款項，之間過程均互相討論，被告甲○○尚教導被告丙○○勿用個人名義申辦電話聯繫被害人，
    被告丙○○則使用公用電話及其於不詳時間所購買人頭易付
    卡門號電話與被害人聯繫，被告丙○○第一次欲聯繫被害人
    乙○○時亦係依被告甲○○所教導恐嚇內容與被害人乙○○
    聯繫，被告丙○○每次與證人乙○○見面後返回公司均會告
    知被告甲○○見面過程與相談內容，被告甲○○即會教導被
    告丙○○下次與被害人聯繫或見面時所應談話內容之方向等
    情甚詳，另有證人即統一便利超商店員郭幼菁、證人即臺南
    市警察局第四分局員警併參與該案逮捕被告丙○○之鍾化鳳
    等人分別於警詢及本院審理時陳述甚詳，此外，並有臺南市
    警察局第四分局扣押物品目錄表、贓物認領保管單、現場紀
    錄相片、證物照片、被害人乙○○遭跟拍照片、客戶提供資
    料表、通聯調閱查詢單等資料均附卷可稽。
三、按刑法第三百四十六條之恐嚇取財罪，係以恐嚇使人生畏怖
    心而交付財物為要件，故其交付財物，並非因畏怖心所致，
    其恐嚇尚非既遂，行為人雖以恐嚇使被害人生畏怖心，而被
    害人攜款前往交付，乃出於警察便利破案之授意，並非因其
    畏怖心所致，自應仍以恐嚇未遂論科（最高法院四十二年度
    臺上字第四四０號判例可資參照）。查本案被告二人雖以所
    拍攝得被害人之隱私錄影帶及相片等資料作為恫嚇手段，要
    求被害人支付六十萬元，而被害人於九十七年二月十九日再
    度接獲被告丙○○電話聯繫要求被害人支付六十萬元，被害
    人即報警處理，並依警方之指示與被告丙○○聯繫表示同意
    付款並約定見面地點，被害人則準備十萬元現金，及至文具
    店購買玩具紙鈔盛裝在紙袋內，警方則分為二組成員，分別
    埋伏在約定付款地點及跟隨被害人前往，待被害人到達約定
    地點，被告丙○○交付所拍攝相片予被害人確認後，被害人
    即交付款項予被告丙○○後，警方即出現逮捕被告丙○○等
    過程，已為證人乙○○、鍾化鳳證述甚詳，則被害人雖遭被
    告二人恐嚇取財，但被告交付款項係依警方指示為逮捕嫌犯
    而付款，而非出於畏怖心所致，依上開判例意旨之說明，自
    應論以恐嚇取財未遂罪。
四、復按刑法關於正犯與從犯之區別，係以其主觀之犯意及客觀
    之犯行為標準，凡以自己犯罪之意思而參與犯罪，無論其所
    參與者是否犯罪構成要件之行為，皆為正犯，其以幫助他人
    犯罪之意思而參與犯罪，其所參與者，苟係犯罪構成要件之
    行為，亦為正犯，必以幫助他人犯罪之意思而參與犯罪，其
    所參與者又為犯罪構成要件以外之行為，始為從犯（最高法
    院七十六年度臺上字第三五一六號判決意旨參佐）。經查，
    本案被告二人對被害人乙○○恐嚇取財之犯行，為被告甲○○提議，被告丙○○允諾，被告甲○○即提供錄影帶及所翻
    拍相片，並約定由被告丙○○出面聯繫並約被害人，及於事
    成後二人平分所勒贖款項，之間過程，有關以公用電話勿以
    個人名義申辦電話聯繫被害人，及如何對被害人出言恫嚇等
    內容，均為被告二人所商議等情，已為證人即共犯丙○○證
    述甚詳，並為被告甲○○所不否認，堪信為真實。則被告甲○○雖未出面聯繫被害人，於約被害人見面時亦未到場，但
    被告甲○○既為本案之提議者，並與被告丙○○商議恫嚇內
    容與過程，甚至以約定事成後可得二分之一款項，即已分擔
    實施犯罪行為之一部，自係共同正犯甚明。
五、綜上，被告二人已三番二次分別以電話聯繫被害人表明持有
    被害人隱私照片，先詢問被害人是否要觀看，如不看對被害
    人之影響甚大，進而向被害人索討六十萬元，否則相關相片
    寄至被害人住處及公司，則將影響被害人之家庭與工作甚鉅
    ，且商議過程中，被告對於被害人所提議之款項五萬元至十
    萬元，表示以被害人之職位不僅值此數額，而提出六十萬元
    ，又被害人表示無法立即籌措款項，先支付十萬元，亦為被
    告所拒絕，一定要求被害人支付六十萬元現金，被害人亦因
    而畏懼而依被告之指示至約定地點，並同意給付款項，甚至
    報警，堪認被告二人之舉措自屬恐嚇取財無誤，主觀上確實
    具有不法所有之意圖，至為灼然；而被害人確實擔心相關相
    片寄至住處或公司而影響家庭與職務因而心生恐懼甚明。被
    告二人前開所辯，均係飾卸之詞，不足採信，本案事證明確
    ，被告二人犯行均堪認定。
參、核被告丙○○、甲○○二人所為，均係犯刑法第三百四十六
    條第三項、第一項恐嚇取財未遂罪。公訴意旨認被告二人所
    為恐嚇取財犯行業已既遂，尚有誤會，惟既僅所涉犯罪階段
    之不同，即無庸援引刑事訴訟法第三百條變更法條而為審理
    ，附此敘明。再被告二人為達同一恐嚇取財之目的，先後於
    上開期日，接續以電話聯繫被害人或約被害人外出見面進行
    恐嚇取財之犯行，均時間緊接，行為無從分割，屬接續犯而
    應包括論以一罪。被告二人就本件恐嚇取財未遂犯行間，具
    有犯意聯絡及行為分擔，為共同正犯。查被告甲○○有如前
    開事實欄所前述前案科刑及執行完畢紀錄，有卷附臺灣高等
    法院被告前案紀錄表可稽，其於五年內故意再犯本件最重本
    刑為有期徒刑以上之罪，為累犯，應依刑法第四十七條第一
    項規定加重其刑。另被告二人雖均已著手恐嚇取財行為之實
    施而不遂，如前說明，應依刑法第二十五條第二項後段，按
    既遂犯之刑減輕之。被告甲○○部分並應先加後減之。
肆、原審予以論罪科刑，固非無見，惟查：被告丙○○無前科，
    被告甲○○雖係累犯，然本件係恐嚇取財未遂，被告等未得
    款項，原判決以被告二人未與被害人和解，而判處被告丙○○有期徒刑九月、被告甲○○有期徒刑一年，惟原審蒞庭檢
    察官求刑為被告丙○○有期徒刑六月、被告甲○○有期徒刑
    九月（見原審卷第60頁），且事後被告二人各賠償被害人各
    三十萬元，有調解筆錄二份在本院卷可稽，則原判決量刑尚
    屬過重，被告上訴意旨，執此指摘原判決不當，為有理由，
    應由本院將原判決撤銷改判，爰審酌被告二人均任職於「大
    愛徵信社」，為專業徵信人員，均不思以正途取財，竟利用
    職務取得被害人隱私資料之機會以言詞恐嚇被害人索取錢財
    ，影響社會秩序與安寧，並致被害人心生畏懼，對被害人家
    庭、工作上產生嚴重之影響，及被告二人犯後已與被害人達
    成和解、被告二人之生活狀況、品行、智識程度等一切情狀
    ，分別量處如主文所示之刑。被告丙○○部分並諭知易科罰
    金之折算標準。扣案摩托羅拉廠牌行動電話一支（含門號0
    000000000號ＳＩＭ卡一張）、錄影帶一捲、相片
    二十張等物分別為被告丙○○、甲○○所有，分別供被告丙○○使用以聯絡被害人及恫嚇被害人之物，業經被告二人陳
    述明確，認分屬被告二人所有，且為供其犯本件之罪所用之
    物，依共犯責任共同原則，均應依刑法第三十八條第一項第
    二款規定沒收之。
據上論結，應依刑事訴訟法第369條第一項前段、第364條、第29
9條第一項前段、刑法第28條、第346條第3項、第1項、第47條第
1項、刑法第25條第2項、第41條第1項、第38條第1項第2款、刑
法施行法第1條之1，判決如主文。
本案經檢察官趙中岳到庭執行職務。
中    華    民    國    98    年    1     月    20    日
                  刑事第五庭    審判長法  官  楊明章
                                      法  官  顏基典
                                      法  官  楊子莊
以上正本證明與原本無異。
不得上訴。
                                      書記官  王全龍
中    華    民    國    98    年    1     月    21    日
附錄本案論罪科刑法條：
刑法第346條第3項、第1項：
意圖為自己或第三人不法之所有，以恐嚇使人將本人或第三人之
物交付者，處6月以上5年以下有期徒刑，得併科1千元以下罰金
。
以前項方法得財產上不法之利益，或使第三人得之者，亦同。
前二項之未遂犯罰之。


司法院資訊處製作；財團法人民間司法改革基金會備份。
